【裁判字號】    98,交聲,2008
【裁判日期】    980630
【裁判案由】    違反道路交通管理處罰條例聲明異議
【裁判全文】
臺灣臺北地方法院交通事件裁定  98年度交聲字第2007、2008號
原處分機關  交通部公路總局臺北區監理所
受處分人
即異議人    甲○○
上列異議人即受處分人因違反道路交通管理處罰條例案件，對於
交通部公路總局臺北區監理所於民國98年4月29日所為北監自裁
字裁40-AEW716848、40-AEW716844號之二處分，聲明異議，本院
裁定如下：
    主  文
異議均駁回。
    理  由
一、原處分意旨略以：異議人即受處分人甲○○所有之車牌號碼
    8762-JT號自用小客車，於民國98年2月11日20時17分許，在
    臺北市○○街178號對面，因違規併排停車，為臺北市政府
    警察局文山第二分局警員查知，經警員要求受處分人出示駕
    、行照製單舉發，受處分人竟不予理會，立即發動引擎強行
    駛離，員警乃依逕行舉發標示單所載車號資料，以該車違反
    道路交通管理處罰條例第56條第1款第6款、第60條第1項、
    第63條第1項規定，逕行舉發，分別裁處受處分人罰鍰新臺
    幣（下同）1200元（裁40-AEW716848號）、3,000元，並記
    違規點數1點（裁40-AEW716844號）。
二、異議人異議意旨略以：伊於98年2月17日固有將所有之車牌
    號碼8762-JT號自用小客車在臺北市○○街178號附近臨時停
    車，但現場既未劃任何交通標線，亦無任何員警或義警指揮
    ，且因現場昏暗無街燈，又有廢棄車放置路旁，根本未能看
    到是否劃有紅線或黃線甚或無劃線，伊這樣停車並不算是併
    排停車；而且伊當時只是下車購物，並未熄火，很快伊就買
    完東西要來開車，但伊有看到警察，警察也有對伊說伊違規
    停車，伊就趕快向警察道歉，並把車開走，警察沒有開單，
    也沒有制止伊離開，應該是警察案件太多，記錯了，為此聲
    明異議，請求撤銷原處分等語。
三、按汽車駕駛人停車時若不依順行方向，或不緊靠道路右側，
    或併排停車，或單行道不緊靠路邊停車者，處600元以上120
    0元以下罰鍰。又汽車駕駛人，駕駛汽車有違反本條例之行
    為，經交通勤務警察或依法令執行交通稽查任務人員制止時
    ，不聽制止或拒絕停車接受稽查而逃逸者，除按各該條規定
    處罰外，處3000元以上6000元以下罰鍰。道路交通管理處罰
    條例第56條第1項第6款及同條例第60條第1項分別定有明文
    。而汽車駕駛人駕駛汽車違反道路交通管理處罰條例第60條
    第1項規定者，除應依該條所規定之罰鍰處罰外，並予記違
    規點數1點，道路交通管理處罰條例第63條第1項第1款亦定
    有明文。
四、經查：
  (一)受處分人甲○○所有8762-JT號自用小客車於98年2月11日20
    時17分，因停放在臺北市○○街178號對面，遭臺北市政府
    文山二分局景美派出所員警乙○○以有「併排停車」之違規
    行為當場製單舉發等情，業據證人即本件舉發違規之員警乙
    ○○到庭證稱：「（經過情形？）98年2月11日晚上8點多，
    我是執行交通攤整專屬勤務，我是派出所的警員，我騎機車
    過景後街178號前，發現178號對面有部8762-JT的小客車併
    排停在路邊，有熄火，完全沒有開燈或閃燈，我過去看發現
    車子裡面都沒有人，我就開始製單（我是用寫的），剛寫完
    要把單子放在前擋風玻璃的時候，庭上的異議人就跑出來說
    他沒有違規，我問他說你要現場告發還是要我製單拍照再將
    告發單寄給你，但他完全不理我，就自己走到車門旁邊把車
    門打開進到車子裡面，把車子發動，我看他準備要走，不理
    我，我就走到他的車頭前面，用手勢示意他不能走，並且叫
    他把證件拿出來，但是他還是完全不理我，我又再次對他強
    調說我要依現場的事實舉發你，但是他還是不理我，就稍微
    倒車後迴轉往景後街北往南方向行駛，我看他開車走了，我
    就趕快從後面拍他壹張他駕車離去的畫面，我才離開，然後
    回到辦公室查核車籍資料，確認車主相關資料，我再製作第
    二張舉發單，然後依法處理。」、「不管他停的旁邊是廢棄
    車或是什麼機車，他停車就停在原本路邊車輛的旁邊我認為
    這樣就是併排，而且我確定他有熄火，我還記得他是從身上
    取出鑰匙把車門打開的。而且我當時看到這部併排的車我就
    是先過去看，車內有沒有人，有沒有熄火，我確定他有熄火
    。」等語（見本院卷第18頁背面、19頁背面），並有證人乙
    ○○庭呈異議人上開車輛停放位置之現場圖1紙在卷可憑。
    而異議人亦自承當時係因買東西，將車子暫停於該處，旁邊
    停放之車輛是廢棄車輛，只是看不清楚有無標示禁止停車之
    標誌等語（見本院卷第18頁背面），則本件異議人將上開車
    輛停放於另該廢棄車輛側面，並且熄火下車至附近購物，已
    達不能立即行駛之狀態，其非臨時停車狀態至明，故異議人
    確有本件併排停車之違規事實，要屬明確。至異議人雖辯稱
    伊看不清楚有無劃紅線云云，然查併排停車之處罰，並不以
    在設有禁止停車標誌、標線之處所停車為其要件，僅須將汽
    車停放在他輛汽車旁邊，而不立即行駛，即足當之，此觀道
    路交通管理處罰條例第56條第1項第4款、第6款分別就「在
    設有禁止停車標誌、標線之處所停車」、「不依順行方向，
    或不緊靠道路右側，或併排停車，或單行道不緊靠路邊停車
    」，設有處罰規定自明。況異議人於本院庭訊時亦自承當時
    員警乙○○確有告知其有違規行為（見本院卷第19頁），則
    衡情員警見異議人所有上開車輛有併排停車之違規行為，當
    下定有開單處罰之意，焉有可能如異議人所辯警員猶任意使
    其離去？而依證人警員乙○○上開所證，其正欲拍照存證時
    ，異議人即突然出現，故轉而告知異議人是否現場告發上開
    違規行為，抑或另行拍照後逕行告發，因異議人不予理會逕
    自離去始未及拍照存證等節，並無何顯違常情或與通常員警
    處理交通違規事件之情形相違之處，被告空言指摘本件警察
    未拍照存證云云，自不足採。
  (二)異議人有於上揭時、地，併排停車之違規行為，業經本院認
    定如前，異議人固辯稱伊無不聽制止逕自離去，是警員案件
    太多，記錯了云云。惟查：依證人警員乙○○於本院審理時
    所證：「（這件併排舉發案你是有人檢舉還是因為你騎機車
    經過臨時舉發？）不是檢舉，是我在執行攤整勤務開車經過
    看到舉發他的，這個現場的地點是景美夜市而且是轉角的地
    方，附近都很多攤販，這個地方是夜市其中的壹個出口處，
    人車蠻多。」、「（異議人說你記錯了，是不是這樣？）我
    沒有記錯，剛才法官問我，我回想的時候我還是記得清楚的
    。」、「（你確定你當天看到的就是今日法庭上面的這位先
    生嗎？）因為他買東西過來又衝到車子裡面很快就走，我現
    在記得當天是一位先生，應該就是今日在庭的受處分人。」
    等語。可知，本件舉發員警乙○○乃係於執行巡邏勤務時偶
    然見異議人違規始起意加以取締，且依警員乙○○上開所證
    ，其雖未及時就異議人違停情形拍照，惟其於異議人逕自駕
    車離去之時仍立即拍照存證，且於返回辦公室後再立即查知
    車主資料而製單處理，有其當庭所提之異議人駕車離去之照
    片1張在卷可證（見本院卷第27頁），故自員警乙○○對於
    該違規事件當天之處理情節以觀，其自不可能有誤認或事後
    誤記情事甚明。且衡情警員乙○○身為執法人員，與受處分
    人既素不相識，無任何宿怨仇隙可言，甚發現異議人本件併
    排停車違規行為，係因執行攤整勤務時行經該地偶然發現，
    並非因人檢舉有上開違規行為而至現場稽查，證人應無在執
    行勤務中，刻意舉發素不相識、毫無冤仇之受處分人，且甘
    冒偽證之罪責，於本院調查中到庭具結為虛偽之陳述，以羅
    織誣陷受處分人之可能或必要，其本於親自見聞異議人違規
    事實之確信，而製單舉發，當無違誤之處，異議人上開所辯
    顯係卸責之詞。再本件開單員警乙○○曾當場告知異議人有
    併排停車之違規行為，並告以是否現場告發或製單拍照再將
    告發單寄予異議人，並於異議人正駕車離去之前，站立在其
    車頭前方同時用手示意阻止異議人離去，且明白告知應出示
    證件供稽查，異議人猶不理會而逕自駕車離去，則異議人此
    等行為，自係不聽制止、拒絕停車接受稽查而逃逸，異議人
    空言否認有本件之違規行為，自無足採。
五、綜上所述，受處分人所有系爭車輛確有在前開時、地，因併
    排臨時停車，經警察制止時，不聽制止、拒絕停車接受稽查
    而逃逸之違規行為。原處分機關依前開道路交通管理處罰條
    例第56條第1項第6款、第60條第1項，分別裁處受處分人罰
    鍰1200元、3000元，並依同條例第63條第1項記違規點數1點
    ，尚無違誤。受處分人猶執前詞指摘原處分不當，均無理由
    ，自應將其異議均駁回。
據上論斷，依道路交通案件處理辦法第19條，裁定如主文。
中    華    民    國    98    年    6    月    30    日
                              交通法庭法  官  孫惠琳
上正本證明與原本無異。
上正本證明與原本無異。
如不服本裁定，應於裁定送達後5日內向本院提出抗告狀。
                                      書記官  郭錦賢
中    華    民    國    98    年    7     月    2     日


司法院資訊處製作；財團法人民間司法改革基金會備份。
